行　政　法　院　判　決　　　　　　　　　　　　　　八十七年度判字第一○六號
　　原　　　告　美商．美國電話電報股份有限公司
　　代　表　人　甲○○○○
　　　　　　　　　　　　　　　　　　　　送達代收人　林志剛律師
　　　　　　　　　　　　　　　　　　　　台北市○○○路○段一二五號七樓
　　訴訟代理人　陳和貴律師
　　　　　　　　乙○○○○
　　　　　　　　林志剛律師
　　被　　　告　經濟部中央標準局
右當事人間因發明專利申請事件，原告不服行政院中華民國八十六年六月二十三日台
八六訴字第二五七四六號再訴願決定，提起行政訴訟。本院判決如左︰
　　主  文
原告之訴駁回。
　　事  實
緣原告於民國八十三年五月二十日以「具有多重相關偏置搭接墊陣列之積體電路」發
明向被告申請發明專利，案經被告編為第00000000號案審查、再審查不予專
利，原告不服提起訴願、再訴願，遞遭駁回，遂提起行政訴訟，茲摘兩造訴辯意旨
於次：
原告起訴意旨及補充理由略謂：一、原決定之核駁理由(1)中所引證之加拿大PMC-Sier
ra公司一九九三年八月份之編號PM5712B 晶片產品資料手冊（以下稱引證一），所顯
示之多數偏置訊號，其在橫過一列搭接墊時，介於搭接墊對間之間隔在水平和鉛直方
向係為相當的固定。相反的，如本案說明書之圖２所示，當橫過在垂直方向中之一列
搭接墊時，介於相鄰搭接墊間之垂直間隔是可變的，其變化依照在晶片之邊緣上之搭
接墊之
間之垂直間隔，比位在接近圖邊緣之相鄰搭接墊間之垂直間隔更靠近，而本案之水平
間隔亦是可變的，且決定於在晶片上之搭接墊之位置，並且由本案說明書之圖２可知
，接近晶片中央之搭接墊對為水平偏置，但接近晶片邊緣之搭接墊對則不具有水平偏
置，再者，於本案之申請專利範圍中提到必須有至少兩對相鄰之搭接墊（即總數４之
搭接墊），其具有至少兩相對偏置值。反觀該PMC Sierra引證資料僅顯示出晶片至矽
基底結合，但並未顯示出兩對搭接墊，每一對至少具有兩相對偏置值。故而本案之多
重相對偏置實不能由PMC Sierra引證資料中輕易導出，蓋該先前技藝（即引證資料PM
C Sierra）並未對本案之上述技術特徵有所指示或建議，則依原處分機關於八十三年
十月所發布之現行專利審查基準第1-2-21頁「『突出的技術特徵』係指申請專利之發
明對熟習該項技術者而言，若以先前技術為基礎，仍然不易由邏輯分析、推理或試驗
而得者。」之明文，本案誠可謂為具突出之技術特徵而為一具進步性之發明。二、原
決定核駁理由(2)中所引證之電子零件工業技術會議文獻第五五九至五六一頁（以下稱
引證二），只能證明在本案申請前已有倒裝式晶片接線技術在一九九○年間公開，以
及以倒裝式晶片接線技術所製之倒裝式接線晶片的尺寸較傳統式接線晶片為小，惟查
該倒裝式晶片技術乃係為倒裝式晶片及矽至基底模組，其並不會有接線連接到導線架
指部，實與本案屬全然不同技術領域之範疇，對熟習此技藝人士而言，本案絕非參考
此一引證資料而可輕易思及，故引證二實屬一引證不恰當之先前技藝，應不得援引為
核駁本案不具進步性之依據。三、再訴願決定指稱：「本案多重相對偏置相較於雙重
整齊偏置，反增加晶片
。」，顯然只就事物之表象而言。本案雖較習用雙重整齊偏置略為複雜，然而相較該
習用
輸入接點，以及可縮小晶片尺寸之目的，克服了先前技術中存在的問題點或困難性，
依前述專利審查基準第1-2-21頁明文，本案實具備「顯然的進步」，而符合發明專利
之進步性要件；再者，本案在產品商業化之方面，依本案之發明所生產之積體電路晶
片，其生產良率並未降低，反倒是大大地提昇，而堪謂為市場上的重大成功，依前揭
專利審查基準第1-2-28頁之規定。「發明在市場上之成功，如係因發明突出的技術特
徵本身直接所獲得者，可作為進步性之有利事證之一」，亦足佐證本案為一具發明進
步性之發明。四、由本案第１圖中可以得知，標號１為一晶片，其係大致呈正方形，
標號７為多數之導電墊，其係可以是導線架之指部，由於積體電路愈來愈複雜，當然
會想要有更多之輸出＼入接腳。因此，當然會想要有更多之搭接墊３及其相對之導線
指部７，但由於現今技術之限制，使得導線架指部７之大小是大於定位於晶片１上之
搭接墊３，這尺寸上之差異，乃是由於導線架指部７通常是以酸液來蝕刻相當厚之銅
板製成；相反的，積體電路１上之搭接墊３是由各向異性電漿蝕刻相當薄之濺鍍形成
之鋁層而形成，因此，對IC包裝
架指部之大陣列誠為一問題，其中，該接合係由線９加以完成，因此線必須保留一最
低之間距（即使是於隨後之以模料化合物填滿模具之製程中）。故而，
儘可能具有更多之搭接墊及導線架指部，請參見本案之第１圖，可以看出本案之技術
允許在正方形晶片１之邊緣之搭接墊陣列接合至一相當大之導線架指部７，而由於導
線架指部之大尺寸，所以其必須被安排成繞於正方形晶片１之圓形圖形（同時該導線
架指部可以安排給一較大之正方形圖案）。而由本案之第２圖可以看出，於鄰接線之
距離幾乎是相等的，且由第２圖中可得串列之搭接墊之垂直間距是可變化的，其變化
係取決於在晶片之邊緣之位置。例如，中間部分之相鄰搭接墊間距是較靠近，而兩端
之間距是較大。再者，水平方向之間距也是可變化的，這也是取決於搭接墊之位置而
定，較接近中心位置之搭接墊有水平偏置，而兩旁則無。假若第２圖中搭接墊之兩端
垂直間距相等於晶片中心之搭接墊間之垂直間距，則諸線９將會接觸短路，特別是於
隨後之模料填充製程中。本案之某些接近陣列中間之搭接墊是略微在其他搭接墊之左
側，以保留最小之間距同時允許相當之水平線連接。五、被告所提出之「日本 Kyoce
ra公司一九九○年Chip Carrier晶片座目錄」引證，對原告而言，係屬新證據，且就
其運作精神與解決問題的思考方向，根本與本案是南轅北轍。明顯地，該證據並未有
「水平及垂直方向之間距變化」，因此，其基本結構原理本就與本案不同，熟習於本
項技術者至少想要以不同搭接墊面積變化，作成不同之配置，如何以該項引證之揭示
來推論出本案之結果。再者，以技術觀點來看，由於該引證目錄之搭接墊間距為固定
，且其面積大小不同，因此，當搭接墊面積小間距固定時，其相對於傳統間距相同之
佈局而言，接線短路之可能性並無不同。反觀本案，由於水平及垂直間距之配合使用
，當垂直間距變小時，利用水平間距之加大，來防止短路現象之發生，這在產生功效
程度實在是有相當大之差異。因此，本案在基本結構原理與該證據完全不同情下，實
非熟習該項技藝者可輕易完成。綜上所陳，被告以不當之再審查審定核駁理由作為依
據所為之原處分確屬違法，訴願決定機關及再訴願決定機關未詳察本案獨特技術特徵
及其所獲致之顯然進步，而援引不相關之先前技藝據以維持原處分而駁回本案訴願及
再訴願，其所為訴願及再訴願決定均有未洽，應予撤銷等語。
被告答辯意旨略謂︰原告雖訴稱，再審查審定理由未附引證云云。惟此已於訴願答辯
時附上，且訴願決定亦提出PMC Sierra及電子零件工業技術會議文獻證明本案不具進
步性。至原告強調，搭接墊之垂直間距是可變代的，其變化係取決於晶片之邊緣位置
者。此與所附引證日本Kyocera 公司一九九○年Chip Carrier晶片座目錄，其位於角
落之搭接墊與位於中央之搭接墊，搭接墊面積大小不同，以利打線時，打線點有較大
的調整空間，避免發生物鄰搭接墊之接線短路現象，有相同之效能。本案係運用習知
技術，為熟習該項技術者可輕易完成，被告所為不予專利之審定並無違誤等語。
    理  由
按稱發明者，謂利用自然法則之技術思想之高度創作，專利法第十九條定有明文。同
法第二十條第二項亦規定，發明係運用申請前既有之技術或知識，而為熟習該項技術
者所能輕易完成時，雖無同條第一項所列情事，仍不得申請取得發明專利。本件原告
於八十三年五月二十日以其「具有多重相關偏置搭接墊陣列之積體電路」係積體電路
晶片之尺寸藉由相對於晶片邊緣之搭接墊之多重相對偏置予以減小，同時減小搭接墊
陣列之長度，向被告申請發明專利。經被告編為第00000000號審查及再審查
。被告以本案主要係將搭接墊由整齊排列，改為具有相對偏置之型式，與商品上常具
有兩層搭接墊交錯排列之晶片座（Chip carrier）有類似之效果，晶片座為晶片封裝
中常見之標準產品，無需附引證，晶片上
法第十九條及第二十條第二項規定，乃不予專利，揆諸首揭說明，並無不合。原告雖
訴稱被告未引證任何晶片座即核駁本案，影響本案獲准專利之機會，本案搭接墊之構
造在於提供並安排多數之接墊，俾在模製處理時，相關引線不會有互相接觸之危險，
就搭接墊
性云云，但查加拿大PMC-Sierra公司西元一九九三年八月份晶片產品資料手冊編號PM
5712B 之產品經放大數倍後，可見兩只晶片搭接墊皆有垂直及橫向之相對偏置排列，
與本案之特徵相符。倒裝式晶片接線技術已公開發表於西元一九九○年第四十期之電
子零件工業技術會議文獻第五五九至五六一頁，其晶片產品之邊緣與內部之搭接墊均
具有如本案之上下及左右相對偏置之特徵，且尚有一些搭接墊具有多方向相對偏置，
係本案所未敘及之特性，而倒裝式晶片之尺寸30uM×30uM，顯較傳統式晶片 110uM×
110uM 微小，本案改良傳統式晶片之技術較之倒裝式晶片者，並未具進步性，自不得
申請取得發明專利。又原決定所舉PMC-Sierra公司PM5712B 號產品之晶片搭接墊亦在
於利用搭接墊之交錯排列以縮小晶片面積，其中央部分呈雙層交錯排列而在角落漸呈
單層排列，與本案技術特徵相同，原告所稱本案具有多重相對偏置之特性則可由該習
知技術輕易推得。況多重相對偏置相較於雙重整齊偏置，反增加晶片
線之困難度，而降低成品良率，難謂具進步性，且早在本案提出之前，已有更先進之
覆晶接著技術（Flip Chip bonding ）產生，該技術已明示出覆晶接著搭接墊在晶片
上可隨意擺置之特性，其技術特徵亦較本案更為進步，因此本案不具新穎性、進步性
及產業利用性對專利發明要件，此有財團法人工業技術研究院電子工業研究所八六工
研電審字第○一二七號函暨發明專利再訴願答辯書附經濟部訴願卷足資參證。茲原告
復以前開事實欄所載理由，起訴主張本案為具突出之技術特徵而為一具進步性之發明
，引證案實屬不洽當之先前技藝，不得援引為核駁之依據云云，自非足採。末查日本
Kyocera 公司一九九○年Chip Carrier晶片座目錄早據被告於訴願程序所提出（見卷
附訴願答辯書），原告指稱該目錄係屬新證據應屬誤會。又該Chip Carrier晶片座目
錄，其位於角落之搭接墊與位於中央之搭接墊，搭接墊面積大小不同，以利打線時，
打線點有較大的調整空間，避免發生物鄰搭接墊之接線短路現象，有相同之效能。足
見本案係運用習知技術，為熟習該項技術者可輕易完成，殊屬明確。從而被所為不予
專利之處分，要無違誤。一再訴願決定，遞予維持原處分，俱無不合。原告起訴論旨
，難謂為有理由，應予駁回。
據上論結，本件原告之訴為無理由，爰依行政訴訟法第二十六條後段，判決如主文。
中    華    民    國     八十七      年      一      月     二十二      日
                    行 政 法 院 第 四 庭
                                審 判 長 評  事      曾  隆  興
                                         評  事      沈  水  元
                                         評  事      吳      仁
                                         評  事      吳  錦  龍
                                         評  事      林  家  惠
右  正  本  證  明  與  原  本  無  異
                                         法院書記官  陳  盛  信
中    華    民    國     八十七      年      一      月     二十三      日
